【裁判字號】    89,上易,4168
【裁判日期】    891207
【裁判案由】    竊盜
【裁判全文】
臺灣高等法院刑事判決                  八十九年度上易字第四一六八號
    上訴人  台灣士林地方法院檢察署檢察官
    被  告  甲 ○ ○
右列上訴人因被告竊盜案件，不服台灣士林地方法院八十九年度易字第八三０號，中
華民國八十九年九月二十六日第一審判決（起訴案號：台灣士林地方法院檢察署八十
九年度偵字第六五０九號）提起上訴，本院判決如左：
    主    文
上訴駁回。
    理    由
一、公訴意旨略以：被告甲○○於民國（下同）八十九年六月八日上午六時許，駕駛
    Ｕ三─五九七號營業小客車行經台北市大同區○○○路、歸綏街口時，見乙○○
    因酒醉不醒人事蹲於路邊昏睡之際，竟意圖為自己不法之所有，下車竊取乙○○
    配戴於身上之摩托羅拉牌Ｖ３６８８型號行動電話乙支，得手後駕車離去時，為
    在場之申博文發現，並轉知乙○○報警處理，因認被告甲○○涉有刑法第三百二
    十條第一項竊盜罪嫌云云。
二、按犯罪事實應依證據認定之，無證據不得推定其犯罪事實；又不能證明被告犯罪
    者，應諭知無罪之判決，刑事訴訟法第一百五十四條、第三百零一條第一項前段
    分別定有明文。又查刑事訴訟法所謂認定犯罪事實之證據，係指足以認定被告確
    有犯罪行為之積極證據而言，該項證據自須適合於被告犯罪事實之認定，始得採
    為斷罪資料；如未能發現積極證據，或證據不足以證明，自不能以推測或擬制之
    方法，以為裁判之基礎。且認定犯罪事實所憑之證據，其為訴訟上之證明，須達
    於通常一般之人均不致有所懷疑，而得確信其為真實之程度者，始得為有罪之認
    定，另苟積極證據不足為不利於被告事實之認定，即應為被告有利之認定，更不
    必有何有利之證據，最高法院六十九年台上字第一五三一號、三十年上字第八一
    六號、四十年台上字第八十六號、七十六年台上字第四九八六號分別著有判例。
三、本件公訴意旨認被告甲○○涉有刑法第三百二十條第一項普通竊盜罪嫌，無非以
    被害人乙○○及證人申博文之指述，及被告亦坦承其確曾於前揭時、地拍打欲叫
    醒乙○○後駕車離去為其主要論據。然訊據被告甲○○則堅決否認其有何竊盜犯
    行，辯稱：當日清晨其駕駛計程車載客至臺北市○○○路與歸綏街口下客，其原
    想順便至附近購買早點並抽煙，適看見乙○○蹲睡在騎樓下，乃好意上前叫醒乙
    ○○，故搖他右肩兩下，但乙○○因宿醉無法叫醒，其即駕車離去返家，並未竊
    取楊龍國龍所有行動電話，亦不知申博文曾駕車在其後追趕等語。
四、經查：
(一)本件被害人乙○○固有於前揭時、地，因宿醉不支而蹲睡在台北市○○○路、歸
    綏街口路旁，迨為路人申博文發覺叫醒時，其配掛於腰間之摩托羅拉牌Ｖ３６８
    ８型號行動電話乙支業已遭竊等情，然被害人乙○○所有該行動電話究係下何人
    所竊乙節，被害人乙○○當時因已宿醉昏睡並無所悉等情，業據其自承：「伊於
    當日清晨將近五時許，因酒醉而在案發現場蹲踞休息，並未當場發現有人偷伊行
    動電話。」等語屬實（見原審卷第五十一頁至第五十二頁、本院卷第二十七頁）
    ，再參以被害人乙○○復自承其係廚師，當日凌晨收工後與友人至海產店飲酒作
    樂，在當日清晨四時零五分至四時五十分間，曾以該行動電話與友人通話達十五
    次之鉅，且被害人乙○○於離開海產店時，已因飲酒過量而酒醉，故欲至台北市
    ○○○路、歸綏街口騎樓下騎乘其機車返家時，因酒醉不支，故蹲睡在騎樓下不
    醒人事，其行動電話遭竊後，皮套並未同時失竊等情觀之（見原審卷第五十頁至
    第五十三頁、本院卷第二十七頁），顯見被害人乙○○在失竊該行動電話前，曾
    多次使用該行動電話，且於離去海產店時，業已因飲酒週量而酒醉，依此當時情
    事相互審酌觀察，被害人乙○○所有該行動電話究係於海產店打完電話時遺留在
    該處，或掉於海產店至其蹲睡處路途中，抑或在蹲睡時遭他人所竊均屬可能，是
    否得因被告甲○○當時曾拍打被害乙○○人欲將其喚醒，即遽認其即竊取該行動
    電話之人，尚非無疑。
(二)證人申博文於警訊中固指証其曾目睹被告甲○○竊取被害人乙○○掛於腰間之行
    動電話云云（見偵查卷第二十頁反面），然其嗣於原審調查時就當時發生之情形
    已具結稱：「我從（清晨）五點多就停在那裡休息、停到六點多。」、「我停在
    那裡有一部計程車停在我前方，司機下車有到後面的一家店買一杯飲料，我看到
    他在被害人旁邊走來走去，我覺得可疑，就有注意他，他有拿手機出來打電話﹕
    被告才開了計程車過來停在那部車的前面，我看到被告下車，他一邊走一邊拿著
    手機講電話，走到被害人旁邊時，被告已經講完電話，我覺得可疑，我就將車子
    往前移，我開到第一部車的前面，被告車的後面，﹕我看到被告走到被害人旁邊
    有拍他的肩膀，他有蹲下來，被害人當時好像有醒過來，自己摸自己的身體，被
    告就起身，走到車子上車開走，我直覺認為被告偷了別人東西，所以我就開車追
    被告的車，﹕我折返到被害人原地所在，想看看第一部計程車，但是回到現場該
    車也離開了，被害人還坐在那裡，好像睡著了，我就下車把他叫醒，問他有無掉
    東西，他說手機不見了。」、「我沒看到（被告拿被害人行動電話）這個動作。
    」、「當時有柱子擋住，我有看到他走過被害人那邊，但他有沒有蹲在被害人旁
    邊，我就看不到。」等語（見原審卷第四十五頁至第四十九頁），可知証申博文
    人並未親眼目睹被告確有竊取被害人乙○○行動電話之行為，再徵諸被害人乙○
    ○當時係酒醉蹲睡在路邊，當場復有另一計程車司機，且曾在被害人乙○○蹲睡
    處徘徊，而証人申博文在追趕被告之時，是否另有路過該處之人，趁隙竊取被害
    人乙○○之行動電話均屬可能，自難因被告曾拍打欲叫醒被害人乙○○即指其竊
    盜，再依証人申博文於原審復証稱其警訊係向警方表示確實看到被告有拍被害人
    的肩、腰和臀部，但未看見被告有拿被害人行動電話之動作，警員即向其表示應
    係被告在拍被害人時竊取該行動電話，然其表示亦可能係第一輛計程車司機所竊
    ，惟警員僅表示其會調查等語（見原審卷第五十頁），顯見依證人申博文所親聞
    之事實，並不能証明被告確有竊取被害人乙○○行動電話之犯行，其警訊筆錄之
    內容亦與其警訊所陳非全然相同，殊難依証人申博文警訊中所為証言即為不利被
    告之認定所。
(三)本件案發之後，臺北市政府警察局大同分局警員亦曾持臺灣板橋地方法院檢察署
    檢察官核發之搜索票，前往被告甲○○臺北縣樹林市○○街五六號三樓之住處進
    行搜索，亦未發覺有被害人失竊之行動電話，有搜索票影本、搜索扣押證明筆錄
    各乙紙附卷可稽，足徵被牿甲○○並未竊取該行動電話無訛，況依被告於本院調
    查中所提出之警察廣播電台收據及警員陳清雄出具之收據所示，被告甲○○確曾
    於八十八年四月二日及八十九年九月二十二日，先後在其所駕駛之計程車上拾獲
    乘客遺留之物品，拾金不昧送交警察廣播電台及警察機關認領，益徵被告所辯其
    並無竊取被害人乙○○行動電話之犯意及行為，應屬可信。
(四)至公訴人曾聲請調取被告於案發當日其行動電話之通聯紀錄，以確認被告於案發
    前究與何人以行動電話聯絡乙節，因該事實與被告是否涉犯本案無涉，核無必要
    ，併此敘明。
五、綜上所論，足徵被告甲○○所辯尚堪採信，此外，復查無其他積極證據足資證明
    被告甲○○有何公訴意旨所指竊盜犯行，其犯罪自屬不能証明，原審依調查証據
    所得，綜理全案辯論意旨，據而為被告甲○○無罪之諭知，依法洵無不合，檢察
    官上訴意旨仍執陳詞認被告犯罪，指摘原判決不當，要無理由，應駁回其上訴。
六、據上論斷，應依刑事訴訟法第三百六十八條，判決如主文。
本案經檢察官蔡薰慧到庭執行職務。
中    華    民    國    八十九    年      十二      月        七        日
                            臺灣高等法院刑事第十六庭
                                審判長法  官  許  增  男
                                      法  官  蔡  彩  貞
                                      法  官  黃  鴻  昌
右正本證明與原本無異。
不得上訴。
                                      書記官  黃  千  鶴
中    華    民    國    八十九    年      十二      月        十二      日


司法院資訊處製作；財團法人民間司法改革基金會備份。
